【裁判字號】    89,訴,1382
【裁判日期】    891229
【裁判案由】    毒品危害防制條例
【裁判全文】
臺灣板橋地方法院刑事判決                        八十九年度訴字第一三八二號
    公  訴  人  臺灣板橋地方法院檢察署檢察官
    被      告  丁○○
    指定辯護人  甲○
右列被告因毒品危害防制條例案件，經檢察官提起公訴（八十八年度偵字第二三一四
五號），甲○判決如左：
    主  文
丁○○無罪。
    理  由
一、公訴意旨略以：被告丁○○明知安非他命業經公告為第二級毒品，不得販賣，竟
    基於幫助之犯意，於民國八十八年十月中旬某日，在其臺北縣永和市○○路一八
    Ｏ號二樓住處，仲介友人乙○○，向綽號「小郭」之人購買安非他命，惟因阮某
    表明未再施用，遂予拒絕而未遂，因認被告丁○○涉犯毒品危害防制條例第四條
    第五項、第二項之幫助販賣第二級毒品安非他命罪嫌。
二、按犯罪事實應依證據認定之，無證據不得推定其犯罪事實，又不能證明被告犯罪
    者，應諭知無罪之判決，刑事訴訟法第一百五十四條、第三百零一條第一項分別
    定有明文。次按，刑法上之幫助犯，以正犯已經犯罪為構成要件，故幫助犯無獨
    立性，如無他人犯罪行為之存在，幫助犯即無由成立，此有最高法院六十年度台
    上字第二一五九號判例可資參照。本件公訴人認被告涉有幫助販賣安非他命未遂
    犯行，無非以被告丁○○於偵查中之自白及證人乙○○之供證，為其論據。
三、訊據被告丁○○堅決否認有何幫助販賣安非他命未遂犯行，辯稱：伊雖曾於八十
    八年九月、十月間與證人乙○○聊天時談及伊認識一個人叫小郭，有安非他命，
    但伊沒有幫小郭販賣安非他命或幫乙○○找安非他命賣主的意思，只談過一次而
    已等語。經查：
（一）本件證人乙○○於警訊時供稱：「我於民國八十八年十月十一日九時許在我朋
      友丙○○（及丁○○之弟弟）家中吸食。當時是由我出錢以新台幣一千元代價
      向丙○○的哥哥丁○○購得安非他命一小包」等語（參見台灣板橋地方法院檢
      察署八十八年度偵字第二三一四五號案卷第九頁背面）。惟其於偵查中則該改
      稱：「（問：有無跟丙○○買安？）沒有」、「（問：為何警訊指述？）警訊
      不實在，因我急著上班離開」、「丁○○曾問我要不要買安，他說他有」、「
      我不認識小郭，傑問我要否，我說不要」、「（問：問幾次？）一次」等語（
      參見同上偵查卷第五十一頁背面至五十二頁正面），其於甲○訊問時則具結證
      稱：「我跟丙○○較熟，去他們家玩，丁○○本人問我是否需要買安非他命，
      要不要跟他買，是在大約八十八年九月的事」等語（參見甲○八十九年十二月
      五日訊問筆錄），是證人乙○○於警訊中指稱以一千元向被告丁○○購買安非
      他命，嗣後又稱係丁○○問伊是否需要安非他命，伊說不要，伊並未向被告丁○○購買安非他命，其前後不一之指述顯有瑕疵，是否真實可信，即非無疑。
（二）次查，被告丁○○於偵查中固坦稱：「安是我朋友的，我是幫賣主『小郭』打
      電話給阮某，但他說他不要」等語（參見上開偵查卷第五十一頁正面），惟證
      人乙○○於甲○審理時具結證稱：「是被告丁○○在他家當面問我」等語（參
      見甲○八十九年十二月十九日審理筆錄），二人供陳之對話地點、方式並不相
      同，則被告丁○○於偵查中之自白是否事實相符，亦有疑問。
（三）再查，縱使被告丁○○確曾詢問證人乙○○是否需要安非他命，惟被告丁○○
      自始至終均無法提出綽號「小郭」之真實年籍資料以供甲○查證，則是否真有
      綽號「小郭」之人，無以究明。況且我國刑法就幫助犯言，係採共犯從屬性說
      ，並不認幫助犯之幫助行為，為實行行為，是以幫助行為之是否既遂，仍應以
      正犯之實行行為為準。甲○既無從查明是否確有綽號「小郭」之人，更無從查
      明綽號「小郭」之人是否已著手販賣安非他命之行為，抑或綽號「小郭」是否
      有以營利為目的，而將安非他命販入或販出之行為。
（四）綜上所述，甲○並查無證據足認綽號「小郭」之人已著手於販賣安非他命之行
      為，縱使被告丁○○有幫助綽號「小郭」之意而詢問證人乙○○是否需要安非
      他命之行為，依據前開說明，因甲○無以認定綽號「小郭」有販賣安非他命之
      行為存在，被告丁○○自無從獨立構成販賣安非他命之幫助犯。此外，甲○復
      查無其他積極證據足以證明被告有何幫助販賣安非他命之犯行，應認不能證明
      其犯罪，揆諸前揭說明，自應為無罪之諭知。
據上論斷，應依刑事訴訟法第三百零一條第一項，判決如主文。
本案經檢察官游鉦添到庭執行職務
中      華      民      國      八十九    年    十二    月    二十九    日
                                  臺灣板橋地方法院刑事第三庭
                                          法  官  連育群
右正本證明與原本無異。
如不服本判決，應於判決送達後十日內，向甲○提出上訴狀。
                                          書記官  蘇恩慶
中      華      民      國      八十九    年    十二    月    二十九    日


司法院資訊處製作；財團法人民間司法改革基金會備份。
